【裁判字號】    97,交訴,305
【裁判日期】    980409
【裁判案由】    肇事逃逸罪等
【裁判全文】
臺灣臺中地方法院刑事判決             97年度交訴字第305號
公  訴  人  臺灣臺中地方法院檢察署檢察官
被      告  丙○○○
選任辯護人  許博堯律師
上列被告因過失致死等案件，經檢察官提起公訴（九十七年度偵
字第一０二二八號、第一一一０七號），被告於準備程序就被訴
事實為有罪之陳述，本院合議庭裁定由受命法官獨任進行簡式審
判程序，並予判決如下：
    主    文
丙○○○因過失致人於死，處有期徒刑月；又駕駛動力交通工
具肇事，致人死亡而逃逸，處有期徒刑柒月。應執行有期徒刑捌
月；緩刑貳年。
    犯罪事實
一、丙○○○前無不法犯罪紀錄，素行尚佳，其於民國九十六年
    九月十八日中午十二時二十四分許，騎乘車牌號碼JKL－310
    號重型機車，沿臺中市○區○○路由振興路往建興路方向行
    駛，迄行至建成路與振興路交岔路口時，其本應注意車前狀
    況，隨時採取必要安全措施，且行進、轉彎，應遵守燈光號
    誌；而依當時情形天候雨、光線為日間自然光線、路面濕潤
    、無缺陷、無障礙物、視距良好等客觀情形，並無不能注意
    之特別情事，竟疏於注意而貿然前行，適有張水錦騎乘車牌
    號碼IXX－165號重型機車，沿臺中市○區○○路由福成街往
    東光園路方向行駛，通過上開交岔路口時，丙○○○因未依
    規定減速，仍貿然通過該路口，未採取煞停之必要安全措施
    ，且闖越紅燈行駛，致張水錦發現後閃避不及，而於前述交
    叉路口內，張水錦所騎乘前揭重型機車車頭與丙○○○騎乘
    上開重型機車之右側車尾發生碰撞，張水錦因而行車不穩、
    人車倒地，而受有頭部外傷併顱內出血及腦部浮腫等傷害，
    經送往澄清綜合醫院急救，延至九十六年九月二十日二十一
    時許，仍因傷重不治死亡。丙○○○明知其已駕車肇事致人
    倒地受傷，係依法負有救助義務之人，理應將張水錦送醫救
    治，或為適當之保護處置，詎其竟置之不理，並未下車查看
    救護或為其他處置措施，亦未電請救護車或報警，旋即基於
    肇事逃逸之故意，騎乘前揭機車逕行駛離現場而逃逸。嗣經
    路人戊○○發覺張水錦倒臥在該路段上，遂報警處理，並經
    警方調閱附近路口監視器後，始循線查悉上情。
二、案經臺灣臺中地方法院檢察署檢察官據報相驗後，自動檢舉
    簽分偵辦；暨張水錦之夫丁○○訴由臺中市警察局第三分局
    報請臺灣臺中地方法院檢察署檢察官偵查起訴。
    理    由
一、訊據被告丙○○○對於上開闖越紅燈行駛而過失致人於死及
    肇事逃逸等情，均於本院訊問時均坦承不諱，核與證人即現
    場目擊者戊○○、甲○○先後於於警詢與偵查中陳述所目擊
    之現場狀況，暨告訴人丁○○分別於於警詢、偵查中所指訴
    被害人張水錦發生本件車禍致死等情相互合致（見相驗卷宗
    第九頁至第一０頁、第三二頁至第三三頁、第九０頁反面至
    第九三頁反面、偵字第一０二二八號卷第二四頁、第三三頁
    至第三四頁），並有道路交通事故調查報告表(一)、(二)、肇事
    車輛照片三十三張、現場照片十四張、大東紡織廠監視畫面
    擷取照片四十六張、道路交通事故現場圖、臺中市政府交通
    處九十七年十二月十六日中交規字第０九七００二三一一０
    號函附之臺中市警察局交通隊交通號誌時制計畫表等件附卷
    可稽（見相驗卷宗第一三頁至第二二頁，偵字第一０二二八
    號卷第二七頁至第二八頁反面，本院卷第四一頁至第六三頁
    、第一０二頁、第一０五頁）。而被害人張水錦因本件車禍
    ，受有如犯罪事實欄所載之前揭傷勢，則有澄清綜合醫院診
    斷證明書一紙存卷可參（見相驗卷宗第一一頁）；又被害人
    張水錦確因本件車禍所致顱內出血而死亡，亦經檢察官督同
    檢驗員相驗屬實，且製有相驗屍體證明書、檢驗報告書在卷
    可憑（見相驗卷宗第二九頁、第四五頁至第五０頁）。按汽
    車（包括機器腳踏車）行駛時，駕駛人應注意車前狀況，並
    隨時採取必要之安全措施；汽車行駛至交岔路口時，其行進
    、轉彎應遵守燈光號誌之指示，道路交通安全規則第九十四
    條第三項、第一百零二條第一項第一款分別定有明文，被告
    騎乘車輛當依循前揭交通安全規定，注意車前狀況，並採取
    適當措施。且依當時天候、路況、視距等客觀情形，並無不
    能注意之特別情事，被告竟疏於注意，於行經前揭交叉路口
    時，未遵照號誌指示，隨即貿然前行，致與被害人張水錦所
    騎乘之機車發生碰撞，被告駕車行為顯有過失。而本件車禍
    經送請臺灣省臺中市區車輛行車事故鑑定委員會鑑定結果，
    認被告駕駛重機車違反號誌指示（闖紅燈）進入路口，為肇
    事原因，亦有臺灣省臺中市區車輛行車事故鑑定委員會九十
    七年七月三十日中市行字第０九七五四０二二七０號函附鑑
    定意見書一份在卷可按（見偵字第一０二二八號卷第一四頁
    至第一五頁反面），適同於本院前揭認定，益足為證。另被
    害人張水錦因此車禍受有頭部外傷併顱內出血及腦部浮腫等
    傷害，經送醫急救後仍不治死亡，已見前述，被告之過失駕
    駛行為與被害人張水錦之死亡結果間，具有相當因果關係，
    亦足認定。綜上所陳，本件事證已臻明確，被告犯行均洵堪
    認定。
二、核被告丙○○○所為，應係犯刑法第二百七十六條第一項之
    過失致人於死罪及同法第一百八十五條之四之駕駛動力交通
    工具肇事致人死亡而逃逸罪。被告所犯上開二罪，罪名各異
    ，構成要件不同，應予分論併罰。爰審酌被告騎乘前揭車輛
    怠於履踐注意義務，致被害人張水錦因而喪失寶貴而無以回
    復之生命，被告於本件所侵害者係他人之生命法益，為個人
    法益中之最重要者，其犯罪所生具體損害難謂輕微；復衡酌
    被告肇事後不思救助被害人，反逃逸離去，陷被害人張水錦
    於求援無著之危險，益徵其自私自利之心態，已達於枉顧被
    害人張水錦權益之程度，殊無足採；惟其犯後於本院終能坦
    認犯罪，非無悛悔之忱，且被告已與被害人張水錦家屬達成
    和解賠償損害，有本院九十八年度中調字第四一四號調解程
    序筆錄在卷可稽（見本院卷第一八０頁至第一八一頁）等一
    切情狀，分別量處如主文所示之刑，並定應執行之刑。末查
    ，被告前未曾因故意犯罪受有期徒刑以上刑之宣告，有臺灣
    高等法院被告前案紀錄表在卷可按，其為本件犯行固值非難
    ，然被告因一時失慮及疏於注意而罹刑典，事後於本院已坦
    認一切犯罪，且已與告被害人張水錦之家屬達成調解，以金
    錢稍事彌補渠等因驟失至親所蒙受精神上之損傷，俱如前述
    ，被告於犯罪後尚能以具體作為展現其深切之悔意，是其經
    此偵審程序之教訓，當能知所警惕而信無再犯之虞，本院綜
    核各情，認前揭對被告所宣告之應執行之刑，應以暫不執行
    為適當，爰併予宣告緩刑貳年，以啟自新。
據上論斷，應依刑事訴訟法第二百七十三條之一第一項、第二百
九十九條第一項前段，刑法第一百八十五條之四、第二百七十六
條第一項、第五十一條第五款、第七十四條第一項第一款，刑法
施行法第一條之一第一項、第二項前段，判決如主文。
本案經檢察官乙○○到庭執行職務。
中    華    民    國    98    年    4     月    9     日
                  刑事第三庭  法  官  陳思成
以上正本證明與原本無異。
如不服本判決應於收受判決後10日內向本院提出上訴書狀，並應
敘述具體理由；其未敘述上訴理由者，應於上訴期間屆滿後20日
內向本院補提理由書（均須按他造當事人之人數附繕本）「切勿
逕送上級法院」。
                              書記官  吳詩琳
中    華    民    國    98    年    4     月    9     日
附錄論罪科刑法條
刑法第一百八十五條之四
駕駛動力交通工具肇事，致人死傷而逃逸者，處六月以上五年以
下有期徒刑。
刑法第二百七十六條第一項
因過失致人於死者，處二年以下有期徒刑、拘役或二千元以下罰
金。


司法院資訊處製作；財團法人民間司法改革基金會備份。
